【裁判字號】    90,交訴,46
【裁判日期】    900816
【裁判案由】    公共危險等
【裁判全文】
臺灣雲林地方法院刑事判決                            九十年度交訴字第四六號
    公  訴  人  臺灣雲林地方法院檢察署檢察官
    被      告  乙○○
    選任辯護人  藍庭光
右列被告因公共危險等案件，經檢察官提起公訴（九十年度偵字第二二九０、二五一
六號），本院判決如左：
    主  文
乙○○駕駛動力交通工具肇事，致人於死而逃逸，處有期徒刑壹年；又因過失致人於
死，處有期徒刑陸月；應執行有期徒刑壹年肆月，緩刑年，緩刑期內付保護管束。
    事  實
一、乙○○於民國（下同）九十年五月二十六日十八時四十分許，由雲林縣馬光厝駕
    駛車號Ｙ七－三五五七號休旅車，沿雲林縣水林鄉○○村○○路由北往南方向行
    駛，途經上開蘇秦路九十六號前，原應注意在市區道路，時速不得超過四十公里
    ，並應注意車前狀況，隨時採取必要之安全措施，而依當時天候晴，夜間有照明
    ，路面乾燥、無缺陷，道路無障礙物，視距良好之情形下，又無不能注意之情事
    ，竟疏未注意，貿然以約七十公里之速度超速行駛，於同日十九時十五分許，在
    上開九十六號前，見前方行人吳建進，由西往東橫越馬路時，即閃煞不及，其所
    駕駛之休旅車右前頭之保險桿、方向燈、霧燈部分撞擊吳建進，因撞擊力甚大致
    吳建進之身體彈倒落在乙○○所駕駛之休旅車右前方引擎蓋上，再彈出摔落地面
    ，因而造成吳建進因頭部外傷導致腦出血當場死亡。詎乙○○於駕車肇事後，竟
    未下車察看，並採取救護傷者或其他必要措施，旋即畏罪駕車逃逸。嗣於翌日其
    妻陳秀芬由報紙登載得知上開肇事，遂以電話通知已前往梨山工作之乙○○，而
    乙○○遂於有偵查職務之公務員發覺前，於九十年五月二十八日至雲林縣警察局
    北港分局自首並接受裁判。
二、案經乙○○自首及臺灣雲林地法院檢察署檢察官相驗後自動檢舉及雲林縣警察局
    北港分局報請臺灣雲林地方法院檢察署檢察官偵查起訴。
    理  由
一、訊據被告乙○○對右揭時、地駕駛車牌號碼Ｙ七－三五五七號國瑞牌銀色箱型休
    旅車，因超速閃煞不及，過失致被害人吳建進於死之事實，坦承不諱，核與被害
    人吳建進之父甲○○於警、偵訊中指訴之情節大致相符，並有雲林縣警察局北港
    分局之道路交通事故調查報告表、肇事後現場照片與車輛照片共二十二禎在卷可
    稽。而被害人吳建進因此次車禍受傷死亡，亦經臺灣雲林地方法院檢察署檢察官
    督同檢驗員相驗屬實，製有相驗屍體證明書、驗斷書、勘驗筆錄、相驗屍體照片
    十禎附於偵卷中可證。
二、按行車速度，依標誌之規定，無標誌者，在市區道路，時速不得超過四十公里；
    又汽車行駛時，駕駛人應注意車前狀況，並隨時採取必要之安全措施，道路交通
    安全規則第九十三條第一項第一款、第九十四條第三項分別定有明文。被告既領
    有駕駛執照對上述道路交通安全規定應知之甚詳，且依當時天候晴，夜間有照明
    、路面乾燥、無缺陷，道路無障礙物，視距良好之情形，有道路交通事故調查報
    告表一紙在卷足據，並無不能注意之情形，被告乙○○駕車竟疏未注意車前狀況
    ，隨時採取必要之安全措施，仍貿然以時速約七十公里之速度通過該路段，因而
    肇至本件車禍，致吳建進因頭部外傷導致腦出血而當場死亡。被告之過失肇事行
    為，與被害人吳建進死亡之結果間，具有相當因果關係。此部分事證明確，被告
    之過失致死犯行，堪以認定。
三、訊據被告乙○○否認駕車肇事逃逸，並辯稱：當時伊看到一個黑影的時候，以為
    是撞到流浪狗之類東西，是伊太太陳秀芬翌日見到報紙刊登，打電話通知伊，始
    知撞到人，並立即至警局自首云云。然查，被告駕駛之上開休旅車右前方保險桿
    及大燈部分撞擊被害人，並造成車前霧燈掉落遺留現場，被告剎車痕及被害人拖
    鞋掉落處與被害人陳屍處相距三十公尺，及其車右上方引擎蓋凹陷，面積長一百
    公分、寬二十三公分，又該休旅車從地面至引擎蓋緣之高度為一百零三公分，被
    害人吳建進身高為一百六十七公分，此有臺灣雲林地方法院檢察署驗斷書及車損
    照片、北港分局刑事組勘查報告附於偵查卷可證，依此跡證研判，當時被告駕駛
    上開休旅車右前方衝撞被害人吳建進，導致其車霧燈破裂掉落現場，又因衝撞力
    道甚大，致被害人遭受衝撞後身體彈起至引擎蓋上方，造成被告車輛引肇蓋凹陷
    ，衡情一般駕駛人駕車發生碰撞，均會下車察看係到何物及車損情形，本件被告
    非但未立即停車，反而駕車離去，已與常情不合。況被害人身高較該車之前方引
    擎蓋高，而遭受撞擊後彈到引擎蓋上，並於該車再往前行駛約三十公尺後才從引
    擎蓋上摔落地面，被告辯稱只見黑影，以為是撞到流浪狗，不知是撞到人云云，
    顯不足採信。按汽車駕駛人，駕駛汽車肇事致人受傷或死亡，應即採取救護或其
    他必要措施，並向警察機關報告，不得駛離，道路交通管理處罰條例第六十二條
    第一項前段定有明文。被告駕駛汽車肇事，致被害人吳建進死亡後，竟不依上開
    規定為救護或其他必要措施，棄被害人不顧，逕自駕車逃逸，其駕車肇事逃逸之
    犯行足堪認定。
四、核被告乙○○所為，係犯刑法第一百八十五條之四之肇事逃逸罪及同法第二百七
    十六條第一項之過失致死罪。所犯上開二罪間，犯意各別，行為互殊，應分論併
    罰。而被告乙○○於有偵查職務之公務員知犯罪事實後，尚未發覺犯罪人前，即
    向雲林縣警察局北港分局自首犯罪而接受裁判，此據上開道路交通事故調查報告
    表之肇事人欄記載不詳，及被告自白之警訊筆錄附於偵卷可稽，符合刑法第六十
    二條前段之自首要件，依法減輕其刑。爰審酌被告乙○○駕車肇事後，竟逃離現
    場，置被害人不顧，顯屬不該，本應予重責，惟念被告並無前科，有本院被告院
    內索引卡紀錄表與台灣高等法院被告前案紀錄表在卷可參，素行良好，其因一時
    失慎肇致本件車禍，及被告已與被害人家屬達成民事和解賠償，並參酌其過失致
    死及肇事逃逸之責任輕重，肇事逃逸動機，犯後態度等一切情狀，分別量處如主
    文所示之刑，並定其應執行刑。末查，被告前未曾受有期徒刑以上刑之宣告，已
    如上述，其因一時觀念誤差，心存僥倖，致罹刑章，被告經此罪刑之宣告後，當
    知所惕勵，應無再犯之虞，本院認前揭對其所宣告之刑，宜以暫不執行為適當，
    爰宣告緩刑三年，並為緩刑期內付保護管束之諭知，俾予矯治匡正，以勵自新。
據上論斷，應依刑事訴訟法第二百九十九條第一項前段，刑法第一百八十五條之四、
第二百七十六條第一項、第五十一條第五款、第六十二條前段、第七十四條第一款、
第九十三條第一項，罰金罰鍰提高標準條例第一條前段，判決如主文。
本案經檢察官林良蓉到庭執行職務。
中      華      民      國      九十      年      八      月    十六    日
                                         臺灣雲林地方法院刑事第二庭
                                             法  官  紀文勝
右正本證明與原本無異。
如不服本判決，應於判決送達後十日內向本院提出上訴狀( 應附繕本 )。
                                             書記官  李坤全
中      華      民      國      九十      年      八      月    十六    日
刑法第一百八十五條之四
駕駛動力交通工具肇事，致人死傷而逃逸者，處六月以上五年以下有期徒刑。
刑法第二百七十六條
一、因過失致人於死者，處二年以下有期徒刑、拘役或二千元以下罰金。
二、從事業務之人，因業務上之過失犯前項之罪者，處五年以下有期徒刑或拘役，得
    併科三千元以下罰金。


司法院資訊處製作；財團法人民間司法改革基金會備份。
